【裁判字號】    92,台上,5107
【裁判日期】    920918
【裁判案由】    業務過失致人於死
【裁判全文】
最高法院刑事判決                              九十二年度台上字第五一０七號
    上  訴  人  甲○○
右上訴人因業務過失致人於死案件，不服台灣高等法院台南分院中華民國九十年三月
二十一日第二審判決（八十九年度交上訴字第一六０四號，起訴案號：台灣嘉義地方
法院檢察署八十九年度偵字第一三四七、二五三九號），提起上訴，本院判決如左：
    主  文
上訴駁回。
    理  由
按刑事訴訟法第三百七十七條規定，上訴於第三審法院，非以判決違背法令為理由，
不得為之。是提起第三審上訴，應以原判決違背法令為理由，係屬法定要件。如果上
訴理由狀並未依據卷內訴訟資料，具體指摘原判決不適用何種法則或如何適用不當，
或所指摘原判決違法情事，顯與法律規定得為第三審上訴理由之違法情形，不相適合
時，均應認其上訴為違背法律上之程式，予以駁回。本件原判決認定上訴人甲○○係
從事駕駛業務之人。於民國八十九年一月十四日上午九時三十分許，駕駛混凝土預拌
車沿省道台三線由北往南方向行駛。途經嘉義縣番路鄉台三線二四四公里四００公尺
處之彎道及下坡路段，竟疏未注意車前狀況，於彎道及下坡路段未減速行駛，反以高
達約六十公里之時速超速行駛（當地速限時速四十公里）。並在劃有雙黃實線，禁止
超車之上開路段，貿然超車，未保持安全間距跨越快慢車道行駛，車側身因而不慎擦
撞右前方同向由李逸芬所騎乘後載乘客戴怡雯行駛於外（慢）車道之重型機車。致使
人車倒地，戴怡雯倒向左邊遭上訴人所駕駛上開車輛右後輪輾壓頭部，造成頭部破裂
，當場死亡，李逸芬則倒向右邊受有左側近端肱股骨折、疑似左側前十字韌帶斷裂之
傷害等情。係以上開事實業據上訴人坦承駕車超車肇事，並據告訴人李逸芬供明在卷
。復有道路交通事故調查報告表、現場圖及現場照片十二幀附卷足稽。而被害人戴怡
雯確係因本件車禍當場死亡，業經臺灣嘉義地方法院檢察署檢察官督同檢驗員相驗明
確，製有勘驗筆錄、驗斷書、相驗屍體證明書在卷可按。告訴人李逸芬受有前揭傷害
，亦有長庚紀念醫院出具之診斷證明書影本一紙在卷為憑。依卷內所附現場照片所示
，由混凝土預拌車右前輪後方之車輛右側機器組件上至後輪前方廢氣排氣管護板板面
上遺留「由前往後」之撞擊、刮擦痕跡。依此一物理學上，作用力及反作用力現象所
造成之痕跡研判，應係上訴人所駕駛之混凝土預拌車「由後往前」擦撞告訴人李逸芬
所騎乘之機車時所造成無訛。而該刮擦痕跡與機車之左前防護板下方有一小段刮擦痕
之高度吻合，軸心螺絲亦留有機車左前腳防護板粉紅色類似油漆物。本件車禍後，機
車倒地時所造成之刮地痕係遺留在外（慢）車道，足認上訴人駕駛上開混凝土預拌車
，因行經彎道時超速而未能控制在原行駛之內（快）車道，以致跨越至外（慢）車道
而肇事。且上訴人於警詢時坦承：以時速約六十公里之速度行駛及因轉彎不當肇事等
情，核與告訴人李逸芬於警詢指述及證人廖志忠於警、偵訊中證述之情節大致相符。
足認本件車禍當時，上訴人駕駛之混凝土預拌車，欲超越告訴人李逸芬所騎乘機車，
以時速約六十公里超超速行駛，並因轉彎跨越快慢車道超車不當，由後往前擦撞告訴
人李逸芬所騎乘之機車而肇事之事實，極為明確。本件告訴人李逸芬騎乘重型機車於
慢車道中，業據其陳明，核與道路交通事故調查報告表上警繪現場圖，及機車被撞擊
倒地後之刮地痕係在外（慢）車道中相符。則本件車禍發生時，告訴人李逸芬騎乘重
型機車依交通安全規則正常行駛中，並無過失可言。本件車禍經送臺灣省車輛行車事
故鑑定委員會鑑定結果，認為「被告駕駛營業大貨車，超車未注意車前狀況，由後擦
撞前車，為肇事原因，告訴人李逸芬無肇事因素。」有該委員會函附鑑定意見書在卷
可憑；嗣經第一審送臺灣省車輛行車事故覆議鑑定委員會覆議結果，亦認為「被告駕
駛大貨車，違規行駛內側車道，且行經坡路、彎道路段未減速反嚴重超速行駛，超車
時未注意車前狀況，由後擦撞前車，為肇事原因。」亦有該覆議委員會八十九年七月
六日府覆議字第八九０八八０號函在卷可按。並以上訴人所辯：車禍係李逸芬超車，
其機車擦撞伊大貨車右前輪，才發生云云，與事實不符，顯係飾諉之詞，不足採信，
於理由內詳予指駁說明。上訴人之過失行為，與被害人戴怡雯死亡及告訴人李逸芬傷
害間，有相當因果關係，其過失犯行事證明確。因而撤銷第一審判決，依相像競合犯
關係，適用刑法第二百七十六條第二項之規定，論處上訴人從事業務之人，因業務上
之過失致人於死罪刑，已詳述其所憑之證據及其認定之理由。經核所為論敘均與卷內
證據資料相符，從形式上觀察，並無認定事實不依證據，或有何採證違背證據法則等
違法情形存在。上訴意旨略以：依道路交通事故調查報告表之記載，機車刮痕自慢車
道延伸至快車道上，足見機車在慢車道內已先緊急煞車，再自慢車道延伸至快車道，
而上訴人駕駛之大貨車係在快車道上行駛，且距快慢車道分界線為一‧五公尺及一‧
六五公尺，可見原判決認定之事實與前揭證據資料不相適合，自屬採證違法。而上訴
人一再主張本件係由機車擦撞大貨車右前輪，並非如原判決所云係上訴人駕車由後擦
撞機車肇事，告訴人李逸芬駕駛機車亦有過失，原判決未予查明李逸芬之過失責任，
而由上訴人負全部責任，亦有應調查之證據未予調查之違誤。上訴人已負擔鉅額之賠
償金及自首犯罪，僅因尚未與李逸芬和解為由，原判決即量處上訴人有期徒刑一年，
且未為緩刑之宣告，顯未審酌刑法第五十七條所定之事由等情。惟查依道路交通事故
調查報告表所載之刮地痕乃機車被撞倒地之刮地痕跡，並非機車行駛中煞車所留之痕
跡，而機車倒地之刮地痕之起點在慢車道上，適能證明李逸芬駕駛機車在其車道上正
常行駛，並未超越進入快車道內。而原判決對於本件車禍之發生，肇事責任在上訴人
，李逸芬並無過失責任，已於判決內論敘甚詳，自無調查未盡之情形。而量刑與未宣
告緩刑，原判決既已在理由內詳述其理由，乃事實審本於職權之正常行使，自難漫指
為違法。上訴意旨，並未依據卷內資料具體指摘，徒憑己見，仍執陳詞，就原判決明
白論斷之事項，及原審認事採證職權之行使，任意指摘，泛言原判決理由不備及有應
調查之證據未予調查之違法，或為單純事實之爭執，自非適法之第三審上訴理由。其
上訴違背法律上之程式，應予駁回。
據上論結，應依刑事訴訟法第三百九十五條前段，判決如主文。
中      華      民      國    九十二    年      九      月     十八     日
                              最高法院刑事第六庭
                                  審判長法官  吳  雄  銘
                                        法官  池  啟  明
                                        法官  石  木  欽
                                        法官  郭  毓  洲
                                        法官  吳  三  龍
      右正本證明與原本無異
                                              書  記  官
中      華      民      國    九十二    年      九      月    二十二    日
                                                                       Ｋ


司法院資訊處製作；財團法人民間司法改革基金會備份。
